臺灣新北地方法院刑事判決
110年度交易字第94號
公  訴  人  臺灣新北地方檢察署檢察官
被      告  嚴俊德



選任辯護人  鄭凱鴻律師
            陳家誼律師
被      告  呂柑榮



選任辯護人  洪大植律師
上列被告等因過失傷害案件，經檢察官提起公訴（109年度調偵
字第2869號）及移送併辦(109年度調偵字第3461號)，本院判決
如下：
    主  文
嚴俊德犯過失傷害罪，處有期徒刑參月，如易科罰金，以新臺幣
壹仟元折算壹日。緩刑貳年。
呂柑榮犯過失傷害罪，處有期徒刑伍月，如易科罰金，以新臺幣
壹仟元折算壹日。
　　事  實
一、嚴俊德於民國108年10月21日下午10時39分許，駕駛車牌號
    碼0000-00號自用小客車(下稱A車)，沿國道3號公路由北向
    南行駛於內側車道，行經新北市○○區○道0號公路南向48.8公
    里處（該路段由左至右，依序為內側路肩、內側、中內、中
    外、外側及外側路肩等車道），本應注意汽車在行駛途中，
    因機件故障或其他緊急狀況無法繼續行駛時，應滑離車道，
    在路肩上停車待援，而依當時情形天氣晴、夜間無照明、國
    道速限時速110公里，柏油路面乾燥無缺陷、無障礙物、視
    距良好，並無不能注意情事，詎因A車左前輪爆胎，竟嚴俊
    德未依規定滑離車道在路肩上停車待援，而僅放慢車速行駛
    後將A車停等在內側車道上，適內側車道同向後方有呂柑榮
    駕駛之車牌號碼000-0000號自用小客車(下稱B車)，亦本應
    注意車前狀況，而依當時情形並無不能注意情事，呂柑榮竟
    疏未注意，自後追撞A車使其翻覆於內側車道，B車則反彈橫
    停於中内車道上(下稱第一次撞擊)；復因中内車道後方有宋
    文志(所涉過失傷害部分，另經檢察官為不起訴處分)駕駛車
    牌號碼000-0000號租賃小客車(下稱C車)行駛，因閃避不及
    與B車發生碰撞(下稱第二次撞擊)；再因中內車道C車同向後
    方由葉庚煥(所涉過失傷害部分，另經檢察官為不起訴處分)
    駕駛之車牌號碼0000-00號自用小客車(下稱D車)，因發現B
    車、C車發生碰撞後，緊急閃避變換車道至內側車道，而碰
    撞翻覆於內側車道之A車(下稱第三次撞擊)。本件車禍事故
    致嚴俊德受有頭部外傷合併腦震盪及雙眼眼球挫傷、前額及
    右足撕裂傷、第一及第五頸椎與第二胸椎骨折、右胸第七根
    肋骨骨折、顏面及肢體多處挫傷及擦傷等傷害；呂柑榮受有
    右下肢壓碎性損傷、右側第2、3、4蹠骨骨折、右側跟骨骨
    折、右腳蹠骨閉鎖性骨折、右側前臂燒傷、右側手部、足部
    挫傷、左側前臂開放性傷口等傷害；B車乘客廖美玉受有右
    側肋骨閉鎖性骨折、胸部挫傷、右側小腿挫傷等傷害；宋文
    志受有前胸壁挫傷、左側性膝部挫傷等傷害；D車乘客呂美
    慧受有左側第七至第九肋骨骨折之傷害；D車乘客陳定佳(原
    名陳竑睿)受有左側肋骨第5至第9肋骨骨折併血胸等傷害(嚴
    俊德對宋文志所涉犯過失傷害部分，業經宋文志撤回告訴，
    爰不另為公訴不受理）。另嚴俊德、呂柑榮於肇事後仍留在
    現場，並向不知肇事者為何人而僅據報到場處理之警員承認
    為A車、B車車輛之駕駛人，而自首接受裁判。
二、案經嚴俊德、呂柑榮、廖美玉及宋文志訴由內政部警政署國
    道公路警察局第六公路警察大隊報告，及呂柑榮、廖美玉及
    呂美慧、陳定佳訴由臺灣新北地方檢察署檢察官偵查起訴及
    移送併辦。
    理  由
一、被告以外之人於審判外之陳述，雖不符刑事訴訟法第159 條
    之1 至第159 條之4 等規定，而經當事人於審判程序同意作
    為證據，法院審酌該言詞陳述或書面陳述作成時之情況，認
    為適當者，亦得為證據。當事人、代理人或辯護人於法院調
    查證據時，知有刑事訴訟法第159 條第1 項不得為證據之情
    形，而未於言詞辯論終結前聲明異議者，視為有前項之同意
    ，刑事訴訟法第159 條之5 定有明文。該條文之立法意旨，
    在於確認當事人對於傳聞證據有處分權，得放棄反對詰問權
    ，同意或擬制同意傳聞證據可作為證據，屬於證據傳聞性之
    解除行為，如法院認為適當，不論該傳聞證據是否具備刑事
    訴訟法第159 條之1 至第159 條之4 所定情形，均容許作為
    證據，不以未具備刑事訴訟法第159 條之1 至第159 條之4
    所定情形為前提。本判決所引用具傳聞性質之證據資料，檢
    察官、被告嚴俊德、呂柑榮及渠等之辯護人均未爭執其證據
    能力，且於言詞辯論終結前亦未聲明異議（本院110年度交
    易字第94號卷〈下稱本院卷〉第79、196 至213 頁），並經本
    院於審判期日依法踐行調查證據程序，本院審酌上開證據資
    料製作時之情況，尚無違法取得及證明力明顯過低之瑕疵，
    認以之作為證據應屬適當，基於尊重當事人對傳聞證據之處
    分權，認該等傳聞證據均具有證據能力。
二、認定犯罪事實所憑之證據及理由 　　
　  訊據被告嚴俊德坦承上開過失傷害犯行不諱；被告呂柑榮則
    矢口否認有何過失傷害犯行。經查：
　㈠不爭執事項
　　⒈被告嚴俊德於108年10月21日下午10時39分許，駕駛A車行
      經新北市○○區○道0號公路南向48.8公里處時，因車輛故障
      將A車減速後停等在內側車道上待援，遭內側車道同向後
      方由被告呂柑榮駕駛之B車追撞，使A車翻覆於內側車道，
      B車則彈至中内車道橫停於路面上，致由證人宋文志駕駛
      之C車閃避不及而與B車碰撞；中內車道同向後方由證人葉
      庚煥駕駛之D車，為閃避B車、C車而變換車道至內側車道
      ，與翻覆於內側車道之A車碰撞之車禍經過，經證人即被
      告嚴俊德、呂柑榮於調查、警詢及偵查中證述在卷，核與
      證人宋文志、葉庚煥於調查、警詢中證述相符，並有道路
      交通事故現場圖、道路交通事故調查報告表㈠、㈡及道路交
      通事故現場草圖各1份、車損及事故現場照片共22張、國
      道公路警察局第六公路警察大隊道路交通事故當事人酒精
      測定紀錄表、道路交通事故肇事人自首情形紀錄表（嚴俊
      德）1份及A車、C車之行車紀錄器影像光碟各1片、影像截
      圖各1份附卷可查。
　　⒉而告訴人即A車駕駛嚴俊德、B車駕駛呂柑榮、B車乘客廖美
      玉、C車駕駛宋文志、D車乘客呂美慧、D車乘客陳定佳因
      本件車禍事故，分別受有如事實欄所載之傷勢等情，業經
      證人即告訴人嚴俊德、呂柑榮、廖美玉、宋文志、呂美慧
      、陳定佳於調查及警詢中證述明確，並有告訴人嚴俊德之
      亞東紀念醫院108年10月25日、109年1月28日診斷證明書
      各1份、告訴人呂柑榮之長庚醫療財團法人林口長庚紀念
      醫院(下稱林口長庚醫院)109年2月18日診斷證明書、行天
      宮醫療志業醫療財團法人恩主公醫院(下稱恩主公醫院)10
      8年10月22日診斷證明書各1份、告訴人廖美玉之恩主公醫
      院108年10月22日診斷證明書1份、告訴人宋文志之衛生福
      利部桃園醫院108年10月22日診斷證明書1份、告訴人呂美
      慧之恩主公醫院108年10月28日、11月29日診斷證明書、
      衛生福利部桃園醫院109年1月21日診斷證明書各1份、告
      訴人陳定佳之恩主公醫院108年11月29日診斷證明書、國
      軍桃園總醫院附設民眾診療服務處109年8月10日診斷證明
      書各1份在卷可參，上開事實，均堪認定。
　㈡被告嚴俊德部分
　　⒈上開犯罪事實，迭據被告嚴俊德於國道公路警察局調查、
      詢問、偵查及本院中坦承：伊駕駛A車由內湖出發前往桃
      園龍潭住處，行經車禍地點前時速約100公里，A車突然爆
      胎，因天色灰暗沒有路燈，後方來車很多，伊無法將A車
      行駛到外側路肩，因此開啟閃黃燈警示後方車輛，並將A
      車輛減速停等在內側車道，準備下車擺放三角故障標誌。
      從伊發現輪胎爆胎減速到靜止約40秒，靜止約10幾秒後，
      就遭後方來車(按即被告呂柑榮駕駛之B車)追撞致伊翻車
      ，伊承認過失傷害等語不諱(新北地方檢察署109年度偵字
      第22241號卷〈下稱偵卷〉第46至47頁、第5頁、第11頁、第
      86至87頁、本院110年度審交易字第211號卷第94頁、本院
      卷第216頁)，核與證人即B車駕駛呂柑榮於調查、警詢及
      偵查中證稱：伊當時駕駛B車在內側車道行駛，突然發現A
      車不知原因停在內側車道，A車沒有擺放故障標誌，伊發
      現時剎車並向右閃避，但已來不及，B車撞擊A車後彈至中
      內車道再被C車撞擊等語相符(偵卷第48頁、第16頁)。
　　⒉案經本院當庭勘驗A車行車紀錄器檔案(本院卷第81至82頁
      、第99至101頁)，勘驗結果略以：
㈠顯示時間 2019年10月21日22時28分01秒至22時28分29秒 背景有音樂聲，畫面顯示A車持續行駛在高速公路之內側車道，且行車平順未偏斜，又A車右方之中內、中間及外側車道亦有他車持續行駛，可見A車此時行經路段之車流順暢，並無車多緩慢或壅塞情狀（如附件編號1、2所示）。 ㈡顯示時間 22時28分29秒至22時28分39秒 畫面出現一明顯之晃動後即有斷續的小幅晃動 ㈢顯示時間 22時28分40秒至22時28分53秒 行車畫面呈現頻繁且較明顯的晃動，並於22:28:52時，可聽到明顯的「匡啷」聲。 ㈣顯示時間 22時28分53秒至22時29分20秒　 行車畫面顯示A車持續頻繁的晃動且明顯減速，A車右後方陸續有他車多輛加速行駛超越A車（如附件編號4、5所示）；而於22:28:53至22:29:09，背景可聽到持續的「匡啷」聲。 ㈤顯示時間 22時29分20秒至22時29分25秒（檔案畫面播放結束）　 行車畫面完全靜止，於22:29:22時，有聽到「嗶」之提示音約6聲。又A車於完全靜止直至畫面結束時，均未顯示有遭他車碰撞晃動。（如附件編號6所示） 
　　，有本院勘驗筆錄及附件影像截圖1份在卷可憑（本院卷第8
    1至82頁、第99至101頁）。而由前揭A車行車紀錄器勘驗結
    果可知，A車於本件車禍事故前，行車畫面呈現頻繁、明顯
    上下晃動，且逐漸減速，無法維持高速行駛，足見A車當時
    確因前輪爆胎而為故障車，此亦有道路交通事故現場圖在卷
    可查(偵卷第39頁)。
  ⒊按「汽車在行駛途中，因機件故障或其他緊急情況無法繼續
    行駛時，應滑離車道，在路肩上停車待援。滑離車道時，應
    先顯示方向燈逐漸減速駛進路肩，車身或所載貨物突出部分
    ，須全部離開車道。待援期間除顯示危險警告燈外，並在故
    障車輛後方五十公尺至一百公尺處設置車輛故障標誌警示之
    (第1項)。前項情形汽車無法滑離車道時，除顯示危險警告
    燈外，應在故障車輛後方一百公尺以上處設置車輛故障標誌
    ，同時應即通知該管公路管理機關或警察機關協助處理。(
    第2項)」，高速公路及快速公路交通管制規則第15條第1項
    、第2項分別定有明文。且高速公路車道的使用規定，是依
    據不同車種（大、小型車）、不同車速（快、慢速）的車輛
    ，應分道行駛之原則而訂定。其中內側車道為為超車道，超
    車後如有安全距離應駛回原車道；小型車於不堵塞行車狀況
    下得以最高速限行駛於內側車道，可知行駛於內側車道之快
    車駕駛對於應變突發狀況之反應時間，將較行駛於外側車道
    之慢車駕駛為短，而增加交通事故之風險。本件A車於其行
    車紀錄器22時28分29秒時起已出現異狀，依當時A車故障並
    未立即失去動力、無法行駛，被告嚴俊德本應立即向右（外
    ）依序滑離車道，在外側路肩上停車待援，其因顧慮切換車
    道有遭後方來車追撞之可能，竟僅於內側車道上減速行駛後
    ，將A車臨時停等在內側車道，致其未及在A車後方設置車輛
    故障標誌或通知該管公路管理機關或警察機關協助處理前，
    即遭後方被告呂柑榮所駕駛之B車追撞，足見被告嚴俊德遇
    此突發狀況，未立即為適當處置，就本次車禍事故發生當負
    過失責任。
  ⒋且本案經送請新北市政府車輛行車事故鑑定委員會鑑定及新
    北市政府車輛行車事故鑑定覆議會覆議，鑑定及覆議結果均
    認：「一、嚴俊德駕駛自用小客車，前輪爆胎未滑離車道而
    停於內側車道妨害他車通行衍生事故，與呂柑榮駕駛自用小
    客車，未注意車前狀況，雙方同為肇事原因」等語，有新北
    市政府車輛行車事故鑑定會109年1月17日新北車鑑字第0000
    000號鑑定意見書、新北市車輛行車事故鑑定覆議會109年4
    月8日新北覆議0000000號鑑定覆議意見書各1份附卷可憑，
    亦同此認定。
  ⒌綜上所述，足認被告嚴俊德於調查、警詢、偵查及本院中之
    任意性自白，核與事實相符，可以採信。被告嚴俊德上開過
    失傷害犯行，事證明確，應依法論科。
  ㈢被告呂柑榮部分
　　訊據被告呂柑榮固坦承於上開時、地駕駛B 車自後追撞A車
    之事實，惟矢口否認有何過失傷害犯行，辯稱：A車故障原
    因並非爆胎，而是引擎機械故障，導致A車在內側車道熄火
    停等，停等時間依A車與C車行車紀錄器顯示之時間差達10餘
    分鐘。因此縱使被告嚴俊德曾開啟閃黃燈警示，亦因電瓶電
    力耗盡而熄滅，而以當時天色灰暗，又無路燈照明，被告嚴
    俊德又未於A車後方擺放三角故障標誌，伊依速限行駛、並
    無違規，其發現異狀時已立即剎車，並未疏於注意車前狀況
    ，就本件車禍並無過失云云。其辯護人則以：鑑定及覆議報
    告以A車靜止前段的閃光燈誤認為靜止後段也有閃光燈，被
    告呂柑榮追撞前來不及反應。依照被告嚴俊德之傷勢，集中
    在頸部，若被告嚴俊德果真是於解開安全帶正要下車遭到B
    車追撞，人應該會跟車子翻滾，傷勢不會只集中在頸部和胸
    部；此外，依照A 車行車紀錄器停止時的畫面是平穩，沒有
    任何遭撞擊的情形，也可證明當時A車行車紀錄器停止錄影
    ，並非遭撞擊所致等語，為被告呂柑榮辯護。經查：
　⒈案經本院當庭勘驗C車行車紀錄器檔案(本院卷第80頁、第15
    至29頁)，勘驗結果略以：
㈠顯示時間 2019年10月21日22時39分27秒至22時39分40秒 ⑴C 車持續行駛在高速公路之中內車道，其同一車道之前方並無他車；又C 車左前方之內側車道有1 輛汽車【下稱B車，即起訴書所載由被告呂柑榮駕駛之車號000-0000號小客車】持續行駛，C 車、B 車相距約5 條車道線（5 條白線+5段間距；車道線為白虛線、線段長4 公尺、間距6 公尺〈道路交通標誌標線號誌設置規則第182 條〉）；而C車右前方之中外車道、外側車道，亦可見有車輛之後車燈顯示並持續行駛在各該車道等情形（如附件編號1 所示）  ⑵期間，C 車、B 車及上述在中外車道、外側車道之其他車輛，均屬開啟車燈持續沿原車道行駛之狀態。 ㈡顯示時間 22時39分40秒至22時39分44秒 B 車在內側車道、C 車在中內車道，均保持同上之車距及開啟車燈持續行駛之狀態，C 車持續行駛經過約12條車道線（12條白線+12 段間距）（如附件編號2 至13所示），於22:39:44，B 車之煞車燈明顯亮起且持續未減弱，B 車此時約在C 車左前方之第5 條白線處（如附件編號14至16所示）。 ㈢顯示時間 22時39分44秒至22時39分47秒 ⑴22:39:45，B 車車頭撞擊A 車【即由被告嚴俊德駕駛之車號0000-00 號小客車】車尾後，B 車呈現車頭朝左（即內側車道）、車尾朝右橫移在中內車道，煞車燈因攝影角度由亮紅變為減弱（如附件編號17、18所示）。  ⑵22:39:44至22:39:47，C 車自22:39:44時B 車剎車燈亮起後，行經約9 條車道線（9 條白線+9段間距），於22:39:46，可見B 車之車頭朝左（即內側車道）有明顯碰撞凹陷且橫停在中內車道及中外車道，又A 車在內側車道呈現翻滾、輪胎朝上狀態；於22:39:47，C 車車頭與B 車之左前輪處在中內車道發生碰撞，隨後畫面呈現漆黑（如附件編號19至26所示）。 勘驗結果 ⑴B 車自22:39:44剎車燈亮起至22:39:45追撞A 車車尾，期間不足2秒。 ⑵經換算，C車車速於22:39:40至22:39:44( 即B 車剎車燈亮起前) 約時速108公里( 4 秒行經12條車道線) ；於22:39:44至22:39:47( 即B 車剎車燈亮起至C 車撞擊B 車) 約時速108 公里( 3 秒行經9 條車道線) 。 
　　，有本院勘驗筆錄及附件影像截圖1份在卷可憑（本院卷第1
    5至29頁、第80頁）。
　⒉按「汽車行駛時，駕駛人應注意車前狀況及兩車並行之間隔
    ，並隨時採取必要之安全措施」，道路交通安全規則第94條
    第3 項定有明文。本件被告呂柑榮考領有普通小型車駕駛執
    照，此有其公路監理電子閘門證號查詢汽車駕駛人資料1份
    附卷可查（本院110年度審交易字第211號卷第82頁），其對
    前揭規定當知之甚詳，並於駕車時應確實注意並遵守。而本
    件車禍事故發生當時客觀情形天氣晴、夜間無照明，柏油路
    面乾燥無缺陷、視距良好，此有前揭道路交通事故調查報告
    表㈠在卷可查。並以本件車禍地點之國道3號公路南向48.8公
    里處，高速公路道路筆直，直至A車故障處後方微向左彎，
    亦有A車及C車之行車紀錄器畫面截圖附卷可證(本院卷第17
    至25頁、第99至101頁)。又經本院勘驗A車及C車行車紀錄器
    結果顯示，A車故障後明顯減速至臨時停放於內側車道，直
    至A車行車紀錄器檔案結束止之30秒時間內(計算至錄影時間
    22時29分22秒)，並未遭內側車道後方來車追撞。且證人嚴
    俊德於調查、警詢、偵查及本院中迭證稱：伊發現車輛故障
    後，有立即按下閃黃燈警示，是於要準備下車擺放三角號誌
    時遭追撞等語(偵卷第46至47頁、第5頁、第87頁、本院卷第
    89頁)；佐以A車爆胎後故障停放於夜間無照明之高速公路內
    側車道，一般駕駛人之直覺反應為開啟閃黃燈提醒後方車輛
    ，況被告嚴俊德甚欲下車至車輛後方擺放三角故障號誌，亦
    當會開啟閃黃燈，以維自身安全。且經本院當庭勘驗A車之
    行車紀錄器後，被告嚴俊德及辯護人表示影片背景聲中之「
    答答」聲即為A車開啟閃黃警示燈之聲響等語(本院卷第82頁
    )。被告呂柑榮及辯護人亦不爭執背景聲中確有「答答」之
    閃黃警示燈聲響(其餘辯解詳後述)，可認證人嚴俊德此部分
    之證述，應屬可採。稽上各情可知，A車爆胎後，被告嚴俊
    德即開啟閃黃燈、逐漸減速後停等在內側車道待援，前後既
    已長達30秒，則A車故障之異常狀況，對同車道後方之來車(
    包含被告呂柑榮所駕駛之B 車)而言，並非突發或毫無徵兆
    可循。再參酌被告呂柑榮於本院中既供稱：伊撞擊前內側車
    道都沒有其他車輛等語(本院卷第213頁)，足見B車前方並無
    任何車輛或障礙物遮蔽被告呂柑榮視線，若被告呂柑榮有確
    實注意車前狀況，當可提早發現A車故障之異常情形，並即
    時為避讓或煞車等安全措施，而避免發生追撞，端無煞車不
    及、自後追撞A車之理，足見被告呂柑榮確有疏於注意車前
    狀況之過失甚明。
　⒊而本案經送請新北市政府車輛行車事故鑑定委員會鑑定及新
    北市政府車輛行車事故鑑定覆議會覆議，鑑定及覆議結果均
    認：「一、嚴俊德駕駛自用小客車，前輪爆胎未滑離車道而
    停於內側車道妨害他車通行衍生事故，與呂柑榮駕駛自用小
    客車，未注意車前狀況，雙方同為肇事原因」等語，業如前
    述，亦同此認定。
　⒋至被告呂柑榮及其辯護人於本院中雖辯稱：A車當時並非爆胎
    故障，而是引擎熄火，且已在內側車道故障10餘分鐘，A車
    車尾之閃黃燈已因電瓶電力耗盡而熄滅，致伊無法即時發現
    A車故障云云。惟被告呂柑榮及其辯護人如此辯解，無非係
    前揭A車行車紀錄器畫面顯示時間為22時「29分」01秒至20
    秒，與C車行車紀錄器畫面顯示時間為22時「39分」27秒至4
    7秒，兩車行車紀錄器顯示時間，約有10分鐘之差距，為其
    辯解依據。惟行車紀錄器若無GPS功能自動校時，其紀錄器
    顯示時間與真實時間，將存有時間差，此為公眾所知之事實
    。證人嚴俊德於本院中證稱：A車行車紀錄器已使用8年，顯
    示時間與真實時間有時間差，應該是比真實時間慢等語(本
    院卷第88至89頁)；證人宋文志於本院中亦證稱：C車行車紀
    錄器顯示時間與真實時間有時間差，快慢不會超過10分鐘，
    但伊沒印象是快還是慢等語(本院卷第86頁)。而案經本院函
    查本件車禍事故之報案紀錄，最早之報案電話時間為22時39
    分42秒，有內政部警政署國道公路警察局110年12月8日國道
    勤字第1100022809號函檢送之108年10月21日國道3號公路南
    向48.8公里交通事故報案紀錄單及通聯紀錄各1份在卷可參
    （本院卷第143至155頁），可知本件車禍發生之真實時間，
    當在22時39分42秒之前，可知C車行車紀錄器顯示時間，並
    非真實時間，自無從依據C車行車紀錄器時間，推論A車於本
    件車禍前已在內側車道故障停等10餘分鐘。況且，苟若A車
    真因故障長時停等於內側車道，衡情當導致內側車道後方來
    車(包含B車)緊急煞停或臨時變換車道至中內車道，而導致
    車流回堵，惟以B車、C車於本件車禍發生前，均依該處速限
    高速正常行駛於內側、中內車道，車流順暢，此有C車之行
    車紀錄器勘驗結果在卷可憑，足見被告呂柑榮及辯護人此部
    分辯解，並無可採。
　⒌另被告呂柑榮於偵查中雖辯稱：D車乘客呂美慧、陳定佳的傷
    害與伊無關，因伊等都是撞到A車云云。但按刑法上之過失
    ，其過失行為與結果間在客觀上有相當因果關係始得成立。
    所謂相當因果關係，係指依經驗法則綜合行為當時所存在之
    一切事實，為客觀之事後審查，認為在一般情形下，有此環
    境、有此行為之同一條件，均可發生同一之結果者，則該條
    件即為發生結果之相當條件，行為與結果即有相當之因果關
    係。反之，若在一般情形下，有此同一條件存在，而依客觀
    之審查認為不必皆發生此結果者，則該條件與結果不相當，
    不過為偶然之事實而已，其行為與結果間即無相當因果關係
    （最高法院76年度台上字第192號判決要旨參照）。本件告
    訴人呂美慧、陳定佳均為D車乘客，而D車本正常行駛於該路
    段中內車道，係為閃避前方B車、C車第二次撞擊事故，方緊
    急向左閃避至內側車道，而與A車發生碰撞等情，業經證人
    即D車駕駛葉庚煥於調查、警詢中證述在卷(偵卷第50頁、第
    35頁)。而C車駕駛宋文志、D車駕駛葉庚煥所涉過失責任部
    分，經送請新北市政府車輛行車事故鑑定委員會鑑定及新北
    市政府車輛行車事故鑑定覆議會覆議，鑑定及覆議結果均認
    ：「二、宋文志駕駛租賃小客車，猝不及防，無肇事因素。
    三、葉庚煥駕駛自用小客車，閃避至內側車道猝不及防，無
    肇事因素」等語，有前揭新北市政府車輛行車事故鑑定會鑑
    定意見書、新北市車輛行車事故鑑定覆議會鑑定覆議意見書
    各1份存卷可憑。若被告呂柑榮有確實注意車前狀況，當可
    即時煞停或閃避，當不致於自後追撞A車發生第一次撞擊，
    並反彈至中内車道而與C車發生第二次撞擊，阻礙中內車道
    後方之D車正常通行，D車亦當毋庸緊急變換車道至內側車道
    而與A車發生第三次撞擊，致D車內乘客呂美慧、陳定佳因第
    三次撞擊之衝擊力受傷，足認告訴人呂美慧、陳定佳所受傷
    勢，與被告呂柑榮前揭未注意車前狀況之過失責任間，均具
    有相當因果關係。
　⒍至被告呂柑榮之辯護人雖另辯稱：由C車、D車嗣後亦不及反
    應而追撞B車、A車，可知被告呂柑榮亦確實不及反應，當無
    過失而得主張信賴原則云云。按汽車駕駛人對於防止危險發
    生之相關交通法令之規定，業已遵守，並盡相當之注意義務
    ，以防止危險發生，始可信賴他人亦能遵守交通規則並盡同
    等注意義務。若因此而發生交通事故，方得以信賴原則為由
    免除過失責任（最高法院84年台上字第5360號判例意旨可參
    ）。此即學說上所謂之信賴原則，蓋在交通頻繁之社會，交
    通事故甚難完全避免，故以此信賴原則界定行為人之安全注
    意義務範圍。又按交通法規所稱注意車前狀況之情形，是指
    駕駛人就其注意力所及之情況下，對於車前已存在或可能存
    在事物應予注意，以便採取適當之安全措施而言，是駕駛人
    是否已注意車前狀況，應建立在行車當時之時間、空間之一
    切狀況下進行綜合判斷。以本件車禍案發當時，是B車因第
    一次撞擊後由內側車道反彈橫停至中內車道，阻礙原正常駛
    於中內車道之C車、D車，方於甚短之時間內接續發生第二次
    、第三次撞擊，C車駕駛宋文志、D車駕駛葉庚煥對於A車、B
    車間第一次撞擊、B車因撞擊反彈將波及其他車輛，事前既
    無從預見或注意，自難謂有何未注意車前狀況之過失。但A
    車因爆胎故障後開啟閃黃燈警示後方車輛，並於內側車道逐
    漸減速、停等待援，對同車道後方由被告呂柑榮所駕駛之B 
    車而言，則非毫無注意或迴避可能，被告呂柑榮就本件車禍
    ，有未注意車前狀況之過失責任，理由詳如前述，當無從再
    主張信賴原則免責。　　　
　⒎至被告嚴俊德及辯護人雖聲請重新勘驗A 車行車紀錄器，以
    查明有無A車開啟閃黃燈之閃爍反光或滴答聲響，據以證明
    被告嚴俊德於車禍前曾開啟閃黃燈警示後方來車，卻仍遭被
    告呂柑榮追撞等語。惟本院審酌就被告嚴俊德於本件車禍前
    曾開啟A車閃黃燈部分，及被告呂柑榮有前揭未注意車前狀
    況之過失，依卷內其他事證已屬明瞭，並經本院認定如前，
    此部分證據聲請之調查，即無必要，附此說明。
　⒏綜上所述，被告呂柑榮上揭所辯各節，均屬飾卸之詞，無足
    憑採。本案事證明確，被告呂柑榮過失傷害犯行，堪以認定
    ，應依法論科。
三、論罪科刑
　㈠核被告嚴俊德、呂柑榮所為，均係犯刑法第284 條前段之過
    失傷害罪。被告嚴俊德以一過失行為，同時致告訴人呂柑榮
    、廖美玉受傷；被告呂柑榮以一過失行為，同時致告訴人嚴
    俊德、宋文志、呂美慧及陳定佳受傷，均為同種想像競合犯
    ，應依刑法第55條規定，各論以一過失傷害罪。
　㈡查被告嚴俊德、呂柑榮於肇事後留在現場，並確有向據報前
    往處理而不知肇事者為何人之內政部警政署國道公路警察局
    第六警察隊樹林分隊警員承認為本案肇事者，進而接受裁判
    乙節，有被告嚴俊德、呂柑榮於108 年10月22日之調查筆錄
    各1份、道路交通事故肇事人自首情形紀錄表1紙在卷可佐(
    偵卷第46、48、45頁)，堪認合於自首之要件，爰依刑法第6
    2條前段之規定，減輕其刑。至被告呂柑榮雖始終否認有何
    過失責任，惟按被告於自首後否認其有過失或犯罪，仍不能
    動搖其自首之效力（最高法院95年度台非字第20號判決意旨
    參照），是此仍無解於被告呂柑榮所為已符合自首要件之認
    定。
　㈢爰以行為人之責任為基礎，審酌被告嚴俊德、呂柑榮均前無
    犯罪科刑之紀錄，素行尚可，渠等未遵守道路交通安全規則
    而釀成本次交通事故，導致自己及告訴人等受有前述傷害，
    所為誠屬不該；被告嚴俊德於本院中自陳大學畢業、離婚、
    目前做財務、需扶養父母而經濟狀況小康；被告呂柑榮於本
    院中自陳高中畢業、已婚、之前從事鴿舍建築、需扶養小孩
    而經濟狀況勉持之智識程度及家庭經濟狀況，被告嚴俊德、
    呂柑榮就本次車禍同為肇事原因之過失程度，暨被告嚴俊德
    犯後坦承犯行並與告訴人呂美慧、陳定佳、宋文志、D車駕
    駛葉庚煥等人達成和解並賠償完畢，犯後態度堪認良好；被
    告呂柑榮犯後否認犯行，並未與任何告訴人達成和解或賠償
    ，犯後態度無從為有利之考量等一切情狀，分別量處如主文
    所示之刑，並均諭知易科罰金折算標準。
四、末被告嚴俊德前未曾因故意犯罪受有期徒刑以上刑之宣告乙
    節，有其上開前案紀錄表附卷足稽，其犯後始終坦承犯行，
    其雖尚未能與告訴人(兼被告)呂柑榮、廖美玉(即呂柑榮配
    偶)達成和解，相互撤告，然此係因被告呂柑榮堅決否認過
    失傷害犯行，認應由被告嚴俊德負擔本次全額賠償民事責任
    所致。本院審酌被告嚴俊德駕駛A車面臨爆胎之突發事故，
    固未適當處置，方肇致本件車禍事故發生，但其已與告訴人
    呂美慧、陳定佳、宋文志等人達成和解並賠償完畢，此有告
    訴人呂美慧、陳定佳、宋文志之聲請撤回告訴狀及和解書4
    份在卷可憑(同署109年度調偵字第3461號卷第18至21頁、本
    院110年度審交易字第211號卷第91頁)，堪認已盡力彌補所
    為過錯，足認被告嚴俊德經此偵審程序之教訓，當知所惕勵
    而信無再犯虞慮，雙方民事損害賠償之爭議，應另循民事途
    徑解決，上開對被告嚴俊德所為宣告之刑罰，以暫不執行較
    為適當，茲併依刑法第74條第1 項第1 款規定諭知緩刑2 年
    ，以啟自新。至被告呂柑榮部分，因其否認犯行，並未與告
    訴人嚴俊德、呂美慧、陳定佳、宋文志為任何賠償，自不宜
    併予緩刑寬典，附此說明。
五、不另為公訴不受理部分
  ㈠公訴意旨另以：被告嚴俊德於上開時、地，因A車左前輪爆胎
    而為故障車，竟未依規定滑離車道在路肩上停車待援，而僅
    放慢車速將A車停放在內側車道上，肇致本案交通事故，致
    告訴人宋文志因而受有前揭所示之傷害，因認被告嚴俊德就
    告訴人宋文志部分，亦涉犯刑法第284 條前段之過失傷害罪
    嫌。
　㈡按告訴乃論之罪，告訴人於第一審辯論終結前，得撤回其告
    訴；又告訴經撤回者，法院應諭知不受理之判決，刑事訴訟
    法第238 條第1 項、第303 條第3 款分別定有明文。
  ㈢經查，告訴人宋文志對被告嚴俊德提出過失傷害告訴，經檢
    察官偵查後，認被告涉犯刑法第284條前段之過失傷害罪嫌
    ，而提起公訴，依同法第287條規定，該罪須告訴乃論。茲
    因被告嚴俊德與告訴人宋文志已達成調解，告訴人宋文志並
    於第一審辯論終結前具狀撤回告訴，有前揭和解筆錄及聲請
    撤回告訴狀在卷可佐。依上開說明，本院就此部分，本應判
    決公訴不受理，然此部分與前揭被告嚴俊德經本院論罪科刑
    之過失傷害部分，具有想像競合犯之裁判上一罪關係，爰不
    另為公訴不受理之諭知。
六、另告訴人呂美慧、陳定佳告訴被告嚴俊德過失傷害部分，因
    被告嚴俊德與告訴人呂美慧、陳定佳於偵查中達成調解，經
    告訴人呂美慧、陳定佳於偵查中具狀撤回告訴，由臺灣新北
    地方檢察署檢察官以109年度調偵字第3461號對被告嚴俊德
    為不起訴處分確定，尚非本案檢察官移送併辦範圍，附此說
    明。
據上論斷，應依刑事訴訟法第299 條第1項，刑法第284 條前段
、第55條、第62條前段、第41條第1 項前段、第74條第1 項第1 
款，刑法施行法第1 條之1 第1 項，判決如主文。
本案經檢察官陳怡君偵查起訴及檢察官何皓元移送併辦，經檢察
官陳漢章到庭執行職務。
中    華    民    國    111   年     2    月     9    日
                  刑事第十九庭    法  官  許博然 　　
上列正本證明與原本無異。
如不服本判決，應於判決送達後20日內敘明上訴理由，向本院提
出上訴狀 (應附繕本) ，上訴於臺灣高等法院。其未敘述上訴理
由者，應於上訴期間屆滿後20日內向本院補提理由書「切勿逕送
上級法院」。
                                  書記官　陳映孜　
中　　華　　民　　國　　111 　年　　2 　　月　　11　　日
附錄本案論罪科刑法條全文：
中華民國刑法第284條
因過失傷害人者，處1年以下有期徒刑、拘役或10萬元以下罰金
；致重傷者，處3年以下有期徒刑、拘役或30萬元以下罰金。